臺灣高等法院民事裁定
110年度聲字第529號
聲  請  人  黃鐸    

兼上代理人  張淑晶  

上列聲請人因與相對人張誌軒、孫睿丞、李可沁間遷讓房屋等事
件，對於中華民國110年9月27日臺灣宜蘭地方法院110年度訴字
第288號第一審判決，提起上訴（本院110年度上易字第1025號）
，並聲請訴訟救助，本院裁定如下：
    主  文
聲請駁回。
    理  由
一、按當事人無資力支出訴訟費用者，法院應依聲請，以裁定准
    予訴訟救助，但顯無勝訴之望者，不在此限，民事訴訟法第
    107條第1項定有明文。所謂無資力，係指窘於生活，且缺乏
    經濟信用者而言（最高法院43年台抗字第152號裁判意旨參
    照）。又聲請訴訟救助，依民事訴訟法第109條第2項、第28
    4條規定，應提出能即時調查之證據，以釋明請求救助之事
    由，是法院調查聲請人是否無資力支出訴訟費用，專就聲請
    人提出之證據為之，如聲請人並未提出證據，或依其提出之
    證據，未能信其無資力支出訴訟費用之主張為真實，即應將
    其聲請駁回，並無依職權調查或定期命補正之必要（最高法
    院43年台抗字第152號、88年度台抗字第161號裁定意旨參照
    ）。當事人於下級審曾經繳納裁判費，而於訴訟進行中不能
    釋明其經濟情況確有重大之變遷，不得遽為聲請訴訟救助（
    最高法院102年度台抗字第56號裁定意旨參照）。
二、本件聲請人對於民國110年9月27日臺灣宜蘭地方法院110年
    度訴字第288號第一審判決，提起上訴後，雖以聲請人黃鐸
    受傷後恐半身不遂，無穩定收入，公司亦無法正常營業；另
    聲請人張淑晶因無法取回系爭房屋，且已墊付押租金及裝潢
    、家具等費用，又需負擔父親之醫藥費，復遭其兄張振盛趕
    出家門，且需入監服刑無法工作，實無資力支出訴訟費用，
    又非無勝訴之望為由，聲請裁定准予訴訟救助，並提出照片
    、新北市板橋地政事務所函、建物登記簿謄本、臺北榮民總
    醫院新竹分院診斷證明書、臺北榮民總醫院新竹分院附設護
    理之家住民財物簽收單、亞東紀念醫院診斷證明書（乙種）
    、對話紀錄、竹東榮民醫院住院榮民貴重財物臨時保管卡、
    相關訴訟案件書狀、裁判等為證（見本院110年度上易字第1
    025號卷第21-61頁）。惟觀諸上開資料，均未能釋明依聲請
    人之財產及信用狀況，有何窘於生活，並缺乏經濟信用，以
    致無法籌措款項支出訴訟費用之情事。況聲請人曾於110年4
    月12日繳納第一審裁判費新臺幣（下同）1,110元，再於110
    年9月13日補繳6,380元（見臺灣宜蘭地方法院110年度訴字
    第288號卷第3、4頁），則其等既未釋明關於資產、經濟、
    信用等方面，於上開期日後迄今，有何發生重大變動，以致
    無資力支出訴訟費用之情事，揆諸首揭說明，其等聲請訴訟
    救助，於法自有未合，不應准許。
三、據上論結，本件聲請為無理由，爰裁定如主文。 
中　　華　　民　　國　　110 　年　　12　　月　　9 　　日
                  民事第二十庭
                        審判長法  官  周祖民
                              法  官  張永輝
                              法  官  馬傲霜
正本係照原本作成。
本案訴訟標的價額逾新臺幣150萬元時，如不服本裁定，應於收
受送達後10日內向本院提出抗告，並應繳納抗告費新臺幣１千元
。如訴訟標的價額未逾新臺幣150萬元，則不得抗告。
中　　華　　民　　國　　110 　年　　12　　月　　9 　　日

                              書記官 崔青菁